臺灣高等法院高雄分院刑事判決　　 100年度上更(一)字第41號
上　訴　人
即　被　告　謝育東原名謝宗祐.
　　　　　　鍾佳宏
上 1 人 之
選任辯護人　楊譜諺律師
上列上訴人等因違反槍砲彈藥刀械管制條例等案件，不服臺灣高
雄地方法院97年度重訴字第80號、98年度重訴字第65號中華民國
99年3 月5 日第一審判決（起訴案號：臺灣高雄地方法院檢察署
97年度偵字第21785 、26530 號，追加起訴案號：97年度偵字第
32552 號，移送併辦案號：97年度偵字第32551 、32552 號），
提起上訴，經判決後，由最高法院發回更審，本院判決如下：
     主  文
原判決關於謝育東、鍾佳宏持有槍砲之主要組成零件及其定執行
部分均撤銷。
謝育東共同未經許可，持有槍砲之主要組成零件，處有期徒刑柒
月，併科罰金新台幣貳萬伍仟元，罰金如易服勞役，以新臺幣參
仟元折算壹日，扣案之國軍T65 式K2自動步槍槍機次總成伍支，
沒收。
鍾佳宏共同未經許可，持有槍砲之主要組成零件，處有期徒刑伍
月，併科罰金新台幣壹萬伍仟元，有期徒刑如易科罰金，以新台
幣壹仟元折算壹日；罰金如易服勞役，以新臺幣參仟元折算壹日
，扣案之國軍T65 式K2自動步槍槍機次總成伍支，沒收。
     事  實
一、緣李明諭（係現役軍人，另案由國防部高等軍事法院高雄分
    院以98年上重訴字第3 號判處罪刑在案）為謝育東服役時之
    副連長，詎謝育東明知未經許可，不得持有槍砲之主要組成
    零件，且明知李明諭所持有屬軍用武器主要組成零件之國軍
    T65 式K2自動步槍槍機次總成5 支，為來路不明之贓物，竟
    基於未經許可，持有槍砲之主要組成零件及故買贓物之犯意
    ，於97年5 月30日12時許，向鍾佳宏表示欲前往台南向友人
    拿取物品，邀鍾佳宏同往，鍾佳宏應允後，即駕車搭載謝育
    東前往臺南縣善化鎮啤酒廠前，謝育東即下車至李明諭車上
    ，以不詳金額之代價，向李明諭購買而持有上開T65 式槍機
    次總成5 支，並先當場支付李明諭7,000 元，再將以塑膠袋
    包裹之槍機攜回鍾佳宏車上，並在返回鍾佳宏住處之途中取
    出槍機，鍾佳宏於得知謝育東持有槍機，及明知該槍機為贓
    物後，竟基於與謝育東共同未經許可，持有槍砲之主要組成
    零件之犯意聯絡，及搬運贓物之故意，仍駕車搭載謝育東返
    回鍾佳宏住處附近門牌號碼為高雄市○○區○○街291 巷21
    弄17號之前方空地，並與謝育東共同將該5 支槍機埋藏於該
    空地水溝旁之土堆內。嗣因國防部南部地方軍事法院檢察署
    偵查宋政栩（同案被告，已判刑確定）竊取手榴彈案件時，
    循線追查短少之6 顆手榴彈流向，而依賴明誠及謝東霖（同
    案被告，均已判刑確定）之供述，於97年9 月15日查獲謝育
    東及鍾佳宏，並由渠二人於翌日帶同高雄憲兵隊至上開空地
    土堆內，查扣埋藏於該處之手榴彈1 顆（謝育東、鍾佳宏共
    同持有手榴彈部分，均經判刑確定）。鍾佳宏對於未發覺之
    犯罪（持有槍砲主要零件部分），向高雄憲兵隊偵查員許益
    銘自首犯罪，並接受裁判，高雄憲兵隊人員於上述空地土堆
    內，同時查扣上開5 支槍機。謝育東於偵查中自白犯罪並供
    出上開槍機係購自李明諭，因而使高雄憲兵隊破獲上手李明
    諭。
     理  由
甲、程序部分：
    本判決以下所引用之傳聞證據，公訴人、被告及辯護人於本
    院審理時，均表示沒有意見，且未於言詞辯論終結前聲明異
    議，本院審酌上開傳聞證據作成時，並無不法之情事，認為
    適當，依刑事訴訟法第159 條之5 第2 項規定，自有證據能
    力，均得為證據。
乙、實體部分：
壹、被告謝育東、鍾佳宏共同未經許可，持有槍砲之主要組成零
    件、被告謝育東故買贓物及被告鍾佳宏搬運贓物部分：
一、被告謝育東部分：
  (一)上開槍機是鍾佳宏於上開時間，駕車搭載被告謝育東前往台
    南縣善化鎮善化啤酒廠，向李明諭購買取得，並由謝育東當
    場先交付李明諭7,000 元，再由鍾佳宏駕車搭載被告謝育東
    返回鍾佳宏住處附近，共同將槍機埋藏在空地土堆內之事實
    ，業據被告謝育東97年9 月16日在高雄憲兵隊、檢察官偵查
    、原審羈押訊問及本院審理時坦承在卷（卷16第29至31頁、
    卷5 第11頁、原審97年度聲羈字第1184號卷第6 頁、本院卷
    第124 頁），核與證人即被告鍾佳宏於原審陳稱：由我駕車
    搭載謝育東前往善化啤酒廠向友人拿取槍機等語（原審卷二
    第364 頁），及證人李明諭於原審所證：扣案之槍機是我交
    給謝育東等語（原審卷二第202 頁背面）大致相符，復有查
    獲之槍機5 支扣案可佐，而該槍機經聯勤四支部高保廠工業
    品管室鑑定結果，認屬國軍現役裝備之65式步槍之槍機次總
    成，此有該室97年9 月16日裝備檢查及缺失改正表在卷可憑
    （卷16第90頁），並經鑑定人陳啟穩於高雄憲兵隊證稱：扣
    案之槍機5 支為國軍制式65式步槍槍機總成，為組成步槍的
    次總成要件，經組裝步槍後具有殺傷力等語（卷16第82頁）
    無訛，此外，又有被告謝育東以所持用0000000000號手機與
    李明諭間就上開交易互為聯絡之手機簡訊翻拍照片8 張（卷
    16第35至38頁）、高雄憲兵隊搜索本件槍機之搜索、扣押筆
    錄暨扣押物品目錄表（卷16第108 至110 頁）及取出上開槍
    機之照片7 張（卷16第119 至120 頁）等在卷可稽，是被告
    謝育東於上開時、地，向李明諭購買扣案之槍機5 支而未經
    許可持有等情，堪以認定。
  (二)又查依上開手機簡訊照片所示，李明諭曾於交付槍機予被告
    謝育東後之97年6 月9 日發出「明天你方便先匯那3 支的給
    我嗎？可以的話我給你帳號」之簡訊內容予被告謝育東，足
    認被告謝育東與李明諭間之交付7,000 元及交付槍機，係屬
    買賣行為，至為明確。再查扣之槍機5 支屬於國軍現役裝備
    之65式步槍之槍機次總成，業據證人陳啟穩證述在卷，並有
    裝備檢查及缺失改正表1紙 在卷可憑，證人李明諭亦於原審
    結證稱該5 支槍機係其93 年 間在服役單位即官田營區取得
    等語（原審卷二第200 至201 頁背面），而李明諭因於93年
    4 、5 月擔任後備九０七旅第二營營部連中尉排長，利用支
    援兵工武器裝備帳卡登載及機動保修小組等業務期間，自庫
    房內竊取本件查扣之槍機5 支，而為國防部高等軍事法院高
    雄分院98年上重訴字第3 號判處罪刑，亦有該判決書1 紙（
    原審卷參第162 至168 頁）在卷可憑，則本件之槍機5 支為
    贓物之事實，堪以認定。又被告謝育東97年11月11日於原審
    已供承：我知道是軍中的槍機，我看就知道是軍中的等語（
    原審壹卷第52頁），其於98年5 月14日亦供稱：我看的時候
    就知道是軍用槍機一語（原審卷貳第360 至361 頁），證人
    李明諭於原審亦證稱：謝育東應該知道槍機是我從部隊拿出
    來等語（原審卷貳第202 頁背面至203 頁），可證被告謝育
    東向李明諭購買本案槍機時，即知悉李明諭交付之槍機為軍
    用槍機；佐以國軍之械彈或其主要組成零件均嚴密管制，以
    防外流，除以行竊方式取得外，殊難取得上開軍用物品並攜
    出販賣。從而，被告購買槍機之時，已知悉是贓物，至為明
    顯，綜上所述，本件事證明確，被告謝育東之犯行，堪以認
    定。
二、被告鍾佳宏部分：
    訊據被告鍾佳宏雖不否認自其住處附近空地查扣之槍機5 支
    ，係其於上開時間駕車搭載謝育東前往上址向李明諭取得後
    ，再駕車載送謝育東返回被告鍾佳宏住處，及被告鍾佳宏在
    謝育東將槍機攜帶上車並拿出後，即知謝育東攜帶上車者為
    槍機乙情，惟矢口否認有何上開犯行，辯稱：當天是謝育東
    說要找朋友，所以開車載送他到台南，事先不知他要買槍機
    ，是直到回台南路上時我才知道是拿槍機，而且槍機是謝育
    東自己埋在土堆內，我是等到謝育東埋完告訴我後才知道，
    知道之後我也有叫謝育東將槍機拿走，況且我也不知道該槍
    機係竊自軍中之贓物，所以我並無持有該槍機及搬運贓物之
    犯意云云。惟查：
  (一)被告鍾佳宏於上開時間，駕車搭載謝育東向李明諭拿取物品
    ，俟謝育東將該物品攜帶上車並打開時，被告鍾佳宏即知為
    槍機，隨後仍駕車將謝育東載返被告鍾佳宏住處等情，為被
    告鍾佳宏於所自承在卷，核與證人即被告謝育東證稱：我去
    跟李明諭拿槍機之前，鍾佳宏不知是要去拿槍機，是開車回
    來時才知道等語（原審卷貳211 頁正反面）相符，又被告鍾
    佳宏將謝育東載回住處後，即與謝育東共同將該槍機埋藏於
    被告鍾佳宏住處附近之土堆內乙節，亦據證人謝育東97年10
    月6 日在檢察官偵查時陳稱：我拿到槍機之後，我就跟鍾佳
    宏回到他家，我問鍾某有無盒子，他就拿一個紅色便當盒，
    我們一起將槍機放在盒中，一起埋在他家前面的土堆內（卷
    5 第28頁）等語，此外復有槍機5 支扣案可資佐証，而該槍
    機經聯勤四支部高保廠工業品管室鑑定結果，屬國軍現役裝
    備之65式步槍之槍機次總成，此有該品管室97年9 月16日裝
    備檢查及缺失改正表在卷可憑（卷16第90頁），並經鑑定人
    陳啟穩於高雄憲兵隊證稱：扣案之槍機5 支為國軍制式65式
    步槍槍機總成，為組成步槍的次總成要件，經組裝步槍後具
    有殺傷力等語（卷16第82頁）無訛，是被告鍾佳宏於謝育東
    在車上打開包裹槍機之袋子，而知悉謝育東持有槍機時，仍
    駕車搭載謝育東返回被告鍾佳宏住處，並提供便當盒予謝育
    東放置槍機，再與之一起將該便當盒埋藏在被告鍾佳宏住處
    附近之土堆內一情，堪以認定。
  (二)被告鍾佳宏雖辯稱：是謝育東自行埋在土堆內，我並未參與
    ，而且我事後知悉時，也有叫他拿走云云，證人謝育東於原
    審亦稱：鍾佳宏是事後才知道我把槍機埋在土堆裡，他有要
    我將東西拿走云云（原審卷貳第211 頁正反面）等語，惟依
    被告鍾佳宏97年9 月16日在高雄憲兵隊時所供，其與謝育東
    一起將手榴彈埋藏在住處附近土堆時，該處已藏有槍機5 支
    等語（卷16第55頁），按諸常理，倘被告鍾佳宏確有告知謝
    育東應將槍機移走，為何謝育東在未移走情況下，又仍邀同
    被告鍾佳宏一同將手榴彈埋藏於同一地點之理，而被告鍾佳
    宏在發現謝育東未將槍機移走時，為何又仍與謝育東共同將
    手榴彈埋放同一地點，況且渠二人在原審審理之前，從未出
    現所謂鍾佳宏事後曾告知謝育東將槍機移走之陳述，證人謝
    育東甚至在之前多次供述與鍾佳宏共同埋藏槍機，顯見渠二
    人上開所述，分係卸責、迴護之詞，不足採信。
  (三)又按刑事法上關於未經許可持有槍枝、子彈罪之成立，所謂
    「持有」，並非必須親自對該槍、彈實行管領行為為必要，
    如以共同犯罪之意思，事先有犯意之合致，而由其中一部分
    人對該槍、彈實行占有、管領行為者，仍應論以該未經許可
    持有槍、彈罪之共同正犯。本件依上述各項證據綜合判斷，
    並參酌各項情況事實以觀，在車上謝育東打開包裹槍機之袋
    子與被告鍾佳宏共同觀看時，被告鍾佳宏已知悉謝育東攜帶
    上車者為槍機，猶駕車載送，迨返抵被告鍾佳宏住處時，其
    更進而提供便當盒供謝宗佑放置槍機，最後又與謝育東共同
    將該便當盒埋藏於被告鍾佳宏住處附近空地之土堆內，則被
    告鍾佳宏顯有與謝育東共同持有該槍機之犯意聯絡，是被告
    鍾佳宏謂其無持有槍機之犯意及行為云云，亦無足採信。
  (四)又被告鍾佳宏雖另辯稱我不知槍機為贓物云云，惟查扣之槍
    機5 支係李明諭在軍方庫房所竊，屬於贓物乙節，如上所述
    ，且被告鍾佳宏98年5 月14日在原審亦供承：我看到時不太
    確定是軍用槍機，可是我在軍中有看過等語（原審卷貳第36
    3 頁），則被告鍾佳宏顯然知悉該槍機是軍品，佐以國軍之
    械彈或其主要組成零件均嚴密管制，以防外流，除以行竊方
    式取得外，殊無法取得軍用物品，加以被告鍾佳宏事後又與
    謝育東共同將槍機埋藏在土堆之隱密處所，足認被告鍾佳宏
    對該槍機為贓物一事亦有所認識，其辯稱不知為贓物云云，
    亦係諉卸之詞，不足採信。被告鍾佳宏既知謝育東攜帶上車
    之物為贓物，竟仍駕車載送謝育東返回被告鍾佳宏住處，並
    與之共同藏放在其住處附近空地之土堆內，則被告鍾佳宏有
    搬運贓物之犯行已堪認定，其空言否認上開犯行，係卸責之
    詞，不足憑信。本件事證明確，被告鍾佳宏之犯行，犯行堪
    以認定。
三、論罪科刑部分：
  (一)被告謝育東明知李明諭持有之槍機5 支為贓物仍予以購買並
    持有之所為，係分別犯槍砲彈藥刀械管制條例第13條第4 項
    之未經許可，持有槍砲之主要組成零件罪及刑法第349 條第
    2 項之故買贓物罪；又其以一行為同時觸犯上開二罪，應依
    刑法第55條規定，從一重論以一槍砲彈藥刀械管制條例第13
    條第4 項之未經許可，持有槍砲之主要組成零件罪。又被告
    謝育東與鍾佳宏間，就未經許可，持有槍砲之主要組成零件
    犯行，有犯意聯絡及行為分擔，均為共同正犯。而被告鍾佳
    宏明知謝育東攜帶上車之槍機為贓物，仍駕車載送謝育東返
    回被告鍾佳宏住處，並提供便當盒供其放置及與之共同埋藏
    於土堆之所為，係分別犯槍砲彈藥刀械管制條例第13條第4
    項之未經許可，持有槍砲之主要組成零件罪及刑法第349 條
    第2 項之搬運贓物罪。其以一行為同時觸犯槍砲彈藥刀械管
    制條例第13條第4 項之未經許可，持有槍砲之主要組成零件
    罪及刑法第349 條第2 項之搬運贓物罪，為想像競合犯，應
    依刑法第55條規定，從一重論以槍砲彈藥刀械管制條例第13
    條第4 項之未經許可，持有槍砲之主要組成零件罪。其與謝
    育東間，就上開未經許可，持有槍砲之主要組成零件犯行，
    有犯意聯絡及行為分擔，為共同正犯。公訴意旨認被告鍾佳
    宏駕車載送謝育東購買槍機之所為，係犯刑法第349 條第2
    項之故買贓物罪，惟本件槍機係謝育東自行出資購買，並由
    其親自與賣主李明諭洽談交易條件，被告鍾佳宏僅負責於謝
    育東將槍機攜帶上車後，載送其返回被告鍾佳宏住處藏放，
    如上所述，是公訴人此部分認定，尚有未洽，惟二者基本社
    會事實相同，本院自得予以審理。又查本件鍾佳宏於民國97
    年5 月30日中午，駕車載謝育東至台南縣善化鎮（改制後稱
    台南市善化區）啤酒廠，向李明諭購買T 六五式槍機總成5
    支，攜回鍾佳宏高雄市○○區○○街291 巷21弄17號住處，
    埋於附近水溝旁空地土堆內，嗣於同年9 月15日，由渠2 人
    帶同高雄憲兵隊人員，至現場挖掘起出該5 支槍機總成及1
    顆手榴彈之事實，業據高雄憲兵隊偵查員許益銘於原審結證
    稱：軍方查遺失手榴彈，鍾佳宏主動供出其家裡還有槍機總
    成、子彈，同意我們搜索，我們查緝之對象是手榴彈，不知
    還有槍機總成等物等情（見上訴審卷(二)第6 至8 頁），足見
    被告鍾佳宏對於未發覺之犯罪（持有槍砲之主要組成零件罪
    ），向高雄憲兵隊承辦人員自首犯罪，並報繳其持有之槍機
    總成5 支，應依槍砲彈藥刀械管制條例第18條第1 項規定減
    輕其刑。另被告謝育東於同年9 月16日上午9 時17分製作第
    4 次筆錄補充詢問時供出該5 支槍機總成係在服役時，向陸
    軍907 旅步三營營部連中尉副連長李明諭以7,000 元購買（
    見高雄憲兵隊卷〈十六〉第29頁），而李明諭於同日下午14
    時40分製作詢問筆錄時，亦坦承該5 支槍機總成，係其賣予
    謝育東無誤（見同上偵查卷第7 至10頁）。被告謝育東於偵
    查中自白上開槍機總成5 支，係購自李明諭，因而使高雄憲
    兵隊破獲上手李明諭，亦應依同條例第18條第4 項規定，減
    輕其刑。
  (二)原審予以被告等此部分論科，固非無見，惟查被告鍾佳宏、
    謝育東分別有上述自首及自白減刑之適用，已如前述，而原
    審漏未審酌，自有未合。被告等上訴意旨，執此指摘原審此
    部分判決不當，為有理由，自應由本院將原審此部分判決及
    其定執行刑一併撤銷改判。審酌被告謝育東、鍾佳宏值此槍
    枝氾濫時機，竟均持有槍機總成5 支，對社會治安、秩序具
    有嚴重危害，情節非輕，惟均未持以犯案，尚未造成實害，
    且被告鍾佳宏非居主導地位等一切情狀，分別量處如主文第
    2 、3 項所示之刑，並諭知易科罰金及易服勞役之折算標準
    ，扣案之國軍T65 式K2自動步槍槍機次總成5 支均屬違禁物
    ，不問屬於犯人與否，均應依刑法第38條第1 項第1 款規定
    ，宣告沒收。
貳、被告謝育東、鍾佳宏另涉犯共同持有手榴彈、共同寄藏改造
    手槍罪部分，業經本院判刑確定在案，本院不予論列，併此
    明。
據上論斷，應依刑事訴訟法第369 條第1 項前段、第364 條、第
299 條第1 項前段，槍砲彈藥刀械管制條例第13條第4 項、第18
條第1 項、第4 項，刑法第11條前段、第28條、第34條第2 項、
第41條第1 項、第42條第3 項、第38條第1 項第1 款，刑法施行
法第1條之1，判決如主文。
本案經檢察官蔡國禎到庭執行職務。
中    華    民    國  100     年    6     月    30    日
                  刑事第七庭    審判長法  官 莊飛宗
                                      法  官 蔡廣昇
                                      法  官 謝宏宗
以上正本證明與原本無異。
如不服本判決應於收受本判決後10日內向本院提出上訴書狀，其
未敘述上訴理由者，並得於提起上訴後10日內向本院補提理由書
狀（均須按他造當事人之人數附繕本）「切勿逕送上級法院」。
中    華    民    國  100     年    7     月    1     日
                                      書記官 蘇恒仁
附錄本判決論罪科刑法條：
槍砲彈藥刀械管制條例第13條第4項
未經許可，持有、寄藏或意圖販賣而陳列第1 項所列零件者，處
6 月以上5 年以下有期徒刑，併科新台幣300 萬元以下罰金。